【裁判字號】    99,易,362
【裁判日期】    990607
【裁判案由】    毀棄損害
【裁判全文】
臺灣臺北地方法院刑事判決               99年度易字第362號
公  訴  人  臺灣臺北地方法院檢察署檢察官
被      告  乙○○
上列被告毀棄損害案件，經檢察官提起公訴（99年度偵字第1570
號），本院判決如下：
    主  文
乙○○無罪。
    理  由
一、公訴意旨略以：被告乙○○與丙○○為鄰居關係被告基於毀
    損之故意，於民國98年12月21日15時許，自臺北市○○區○○路2 段86巷8 號2 樓住處，丟下自購之鐵劍1 把，砸向丙○○所有且停於該處車牌號碼：DY－2538號自用小客車，導
    致該自用小客車之車頂、車門凹陷毀損而不堪用，因認被告
    涉犯刑法第354 條之毀損器物罪嫌。
二、按犯罪事實應依證據認定之，無證據不得認定犯罪事實；又
    不能證明被告犯罪者，應諭知無罪之判決，刑事訴訟法第15
    4 條第2 項、第301 條第1 項分別定有明文。又事實之認定
    ，應憑證據，如未能發現相當證據，或證據不足以證明，自
    不能以推測或擬制之方法，為裁判基礎；且認定犯罪事實所
    憑之證據，雖不以直接證據為限，間接證據亦包括在內，然
    而無論直接證據或間接證據，其為訴訟上之證明，須於通常
    一般之人均不致有所懷疑，而得確信其為真實之程度者，始
    得據為有罪之認定，倘其證明尚未達到此一程度，仍有合理
    之懷疑存在而無從使事實審法院得有罪之確信時，即應由法
    院為諭知被告無罪之判決，有最高法院40年台上字第86號、
    76 年 台上字第4986號判例可資參照。又按刑法第12條明定
    ：「行為非出於故意或過失者，不罰。（第1 項）」、「過
    失行為之處罰，以有特別規定者，為限。（第2 項）」故刑
    法關於犯罪之處罰，係以處罰故意犯為原則，過失犯之處罰
    則須以法律有特別明文規定者為限。刑法第354 條之毀損器
    物罪，既無處罰過失犯之特別明文，自須以具備毀損之故意
    者，始與本罪構成要件該當。
三、公訴人起訴認被告涉犯前揭罪嫌，無非以證人即告訴人丙○○之指述、卷附車損照片及扣案鐵劍1 把等為主要論據。訊
    據被告堅決口否認有何毀損犯行，辯稱：伊不是故意將劍往
    樓下丟擲，是不小心掉到樓下等語。
四、經查：
  (一)被告確實有於前揭時間地點，持其所有鐵劍1 把，待在自家
    2 樓住處窗台旁，嗣被告手中所持鐵劍掉落至1 樓處，並造
    成證人丙○○所有並停放在該處之車牌號碼：DY－2538號自
    用小客車車頂、車門處凹陷毀損等情，為被告所不否認（見
    本院99年3 月15日準備程序筆錄），核與證人丙○○於偵查
    及本院審理中指述情節相符合（見99年度偵字第1570號偵查
    卷第24頁、本院99年4 月19日審判筆錄第3 頁），並有卷附
    車輛毀損照片3 張及扣案鐵劍1 把在卷可稽，是此部分事實
    ，應堪認定。
  (二)又依證人丙○○於偵查中指稱：98年12月21日下午3 點左右
    ，伊與先生在家中，樓上有人丟東西下來砸到伊車子的車頂
    與車門，伊與先生出來看，結果看到被告在2 樓住處窗戶坐
    在那裡等語（同前偵查卷第24頁）；於本院審理中再證稱：
    伊是聽到警報器在響，當時伊人在1 樓，鄰居及伊車子的警
    報器一直叫，伊出來查看，當時被告坐在2 樓窗前，被告丟
    下的1 支鐵劍及劍鞘掉在伊騎樓內。伊沒有親眼看到被告把
    東西丟下樓等語（見本院99年4 月19日審判筆錄第3 頁）；
    證人甲○○於本院審理中證稱：伊當時在證人丙○○及被告
    家的對面，伊離被告的家大約30公尺左右，當時伊在洗車。
    被告一直拿劍敲東西，伊是因為聲響才會去看，斷斷續續都
    有發出聲音，伊最後是因為汽車的警報器在響，才發現被告
    的劍已經掉在汽車上了等語（見本院99年5 月24日審判筆錄
    第3 頁、第5 頁），顯見證人丙○○、甲○○2 人均未親自
    見聞本案鐵劍掉落證人丙○○所有前揭車輛之經過情形甚明
    。是證人丙○○雖於本院審理中證稱：被告是故意將劍往樓
    下丟擲等情（見本院99年4 月19日審判筆錄第4 頁、第5 頁
    ），然證人丙○○斯時既未在場注意被告係出於故意將鐵劍
    往證人丙○○所有車輛丟擲或係出於不慎，則證人丙○○指
    訴本次被告係故意毀損伊車輛等情，純屬其個人之臆測，尚
    難逕為不利於被告事實之認定。
  (三)證人丙○○於本院審理中雖另證稱：伊發現後，向被告質問
    為何丟東西，被告回答說，伊丟的是如何，被告還說你報警
    也沒有關係等語（劍本院99年4 月19日審判筆錄第3 頁），
    惟以斯時被告突遭證人丙○○質問，其回話態度縱有不佳，
    亦難依此即遽認被告主觀上是有毀損之故意。
  (四)而觀諸被告一再指稱並非故意將鐵劍往樓下丟擲等語（同前
    偵查卷第24頁、本院99年3 月15日準備程序筆錄第2 頁），
    ，此辯解，已非全無可能之事。抑且，依證人甲○○於本院
    審理中再證稱：被告當時坐在窗台，手中拿著壹支劍，敲了
    很久的時間，大約超過一小時，被告當時精神狀態應該不好
    等語（見本院99年5 月24日審判筆錄第4 頁），亦足見被告
    持鐵劍敲擊窗戶期間甚長，猶非一開始即係有意以持鐵劍往
    樓下丟擲之方式，毀損證人丙○○車輛。佐以，被告斯時精
    神狀況不佳，已經證人甲○○證述明確，如前所述，是被告
    供稱係不慎遺落手中鐵劍，導致毀損證人丙○○所有停放於
    樓下之車輛乙節，應非全屬虛妄之詞。
  (五)此外，遍查全卷事證，並無其他積極事證足認被告有公訴人
    所指稱係出於毀損之故意，而將手中鐵劍往證人丙○○所有
    前揭車輛處丟擲之情形。
五、綜上所述，公訴人所持論據，既有前述不能排除之有利於被
    告之合理懷疑存在，本院復查無其他積極證據足認被告涉有
    故意毀損犯行，自屬不能證明其犯罪。其犯罪自屬不能證明
    。揆諸前開法條及判決意旨，依法應諭知被告無罪之判決。
據上論斷，應依刑事訴訟法第301 條第1 項，判決如主文。
本案經檢察官楊婉鈺到庭執行職務
中    華    民    國    99    年    6     月    7     日
                          臺灣臺北地方法院刑事第十七庭
                                     法  官   賴淑美
以上正本證明與原本無異。
如不服本判決應於收受送達後10日內向本院提出上訴書狀，並應
敘述具體理由；其未敘述上訴理由者，應於上訴期間屆滿後20日
內向本院補提理由書（均須按他造當事人之人數附繕）「切勿逕
送上級法院」。
                                     書記官   許翠燕
中    華    民    國    99    年    6     月    8     日
附錄本件論罪科刑法條全文：
中華民國刑法第354條
（毀損器物罪）
毀棄、損壞前二條以外之他人之物或致令不堪用，足以生損害於
公眾或他人者，處 2 年以下有期徒刑、拘役或 5 百元以下罰金
。

司法院資訊處製作；財團法人民間司法改革基金會備份。
